【裁判字號】    99,上易,600
【裁判日期】    990608
【裁判案由】    竊盜
【裁判全文】
臺灣高等法院臺中分院刑事判決         99年度上易字第600號
上  訴  人
即  被  告  甲○○
上列上訴人因竊盜案件，不服臺灣彰化地方法院98年度易字第81
1號中華民國99年1月26日第一審判決（起訴案號：臺灣彰化地方
法院檢察署98年度偵字第4322號），提起上訴，本院判決如下：
    主  文
上訴駁回。
    理  由
一、按「依刑事訴訟法第350條、第361條、第362條、第367條規
    定，不服地方法院之第一審判決而上訴者，須提出上訴書狀
    ，並應敘述具體理由，為上訴必備之程式；其所提出之書狀
    未敘述上訴理由，或僅曾以言詞陳述上訴理由者，均應於上
    訴期間屆滿後20日內補提理由書於第一審法院。第一審法院
    經形式審查，認逾期未補提上訴理由者，應定期間先命補正
    ；逾期未補正者，為上訴不合法律上之程式，應以裁定駁回
    。倘已提出上訴理由，但所提非屬具體理由者，則由第二審
    法院以上訴不合法律上之程式，判決駁回。而所謂具體理由
    ，必係依據卷內既有訴訟資料或提出新事證，指摘或表明第
    一審判決有何採證認事、用法或量刑等足以影響判決本旨之
    不當或違法，而構成應予撤銷之具體事由，始克當之（例如
    ：依憑證據法則具體指出所採證據何以不具證據能力，或依
    憑卷證資料，明確指出所為證據證明力之判斷如何違背經驗
    、論理法則）；倘僅泛言原判決認定事實錯誤、違背法令、
    量刑失之過重或輕縱，而未依上揭意旨指出具體事由，或形
    式上雖已指出具體事由，然該事由縱使屬實，亦不足以認為
    原判決有何不當或違法者（例如：對不具有調查必要性之證
    據，法院未依聲請調查亦未說明理由，或援用證據不當，但
    除去該證據仍應為同一事實之認定），皆難謂係具體理由，
    俾與第二審上訴制度旨在請求第二審法院撤銷、變更第一審
    不當或違法之判決，以實現個案救濟之立法目的相契合，並
    節制濫行上訴。」最高法院97年台上字第892號判決意旨可
    資參照。
二、本件原審判決認上訴人即被告（下稱被告）甲○○犯共同攜
    帶兇器竊盜未遂罪，處有期徒刑4月，如易科罰金，以新臺
    幣1千元折算1日，被告不服，於民國99年2月4日提起上訴。
    被告所提起之第二審上訴，形式上雖提出書狀敘述上訴理由
    ，略以：「判決書與被告偵訊筆錄不符，被告從發現同案被
    告王子彥爬上電線桿的第一刻，就奉勸他下來，一直到有警
    車他才下來，這樣如有觸犯法律，被告願意接受，惟因家中
    父母年紀已大，是否可改判易服勞役。」等語。經查，被告
    於偵訊時確實供稱：「（問：王子諺爬電線桿時，你在做什
    麼？）我坐在旁邊的圍牆，我沒有注意到他爬電線桿，我轉
    頭後才知道王子諺已經爬上去。」等語（偵卷第5頁），與
    判決書所載並無不符，且原審亦認定被告係否認犯行，並未
    認定有為認罪之表示。故觀其上訴書狀，並未依據卷內既有
    訴訟資料或提出新事證，指摘或表明第一審判決有何採證認
    事、用法或量刑等足以影響判決本旨之不當或違法，而構成
    應予撤銷之具體事由。而原審亦已說明被告與王子諺2人，
    於凌晨2時許不在家裡休息，反而騎機車到偏僻農田，動機
    實有可疑。被告雖辯稱當時2人要出外談心才到該地云云，
    然被告與王子諺2個男人要談心，何以不找距離2人福興鄉住
    處附近之安全場所談心，反而深夜到荒涼之農田邊談心？且
    既然要談心，為何王子諺由機車拿出工具又爬上電線桿時，
    被告一開始竟渾然不知？足認被告對於同案被告王子諺要行
    竊電線乙事應已知情，且已分擔把風之工作，被告與王子諺
    2人有犯意聯絡、行為分擔之事實明確，核亦無何違誤之處
    。次按刑法第41條第1、2項規定：「犯最重本刑為5年以下
    有期徒刑以下之刑之罪，而受6月以下有期徒刑或拘役之宣
    告者，得以新臺幣1千元、2千元或3千元折算一日，易科罰
    金。但易科罰金，難收矯正之效或難以維持法秩序者，不在
    此限。依前項規定得易科罰金而未聲請易科罰金者，得以提
    供社會勞動6小時折算1日，易服社會勞動。」故若被告符合
    刑法第41條第2項之規定，自得以提供社會勞動6小時折算1
    日，易服社會勞動，而非必須入監服刑或易科罰金。故其上
    訴請求改判易服勞役，亦無必要。綜上所述，本案被告所提
    非屬得上訴第二審之具體理由，依上揭說明，被告之第二審
    上訴不合法律上程式，應予駁回。爰依刑事訴訟第367條前
    段、第372條，不經言詞辯論，判決如主文。
中    華    民    國    99    年    6     月    8     日
            刑事第八庭  審判長法  官  羅  得  村
                              法  官  簡  源  希
                              法  官  郭  瑞  祥
上列正本證明與原本無異。
不得上訴。
                              書記官  李  妍  嬅
中    華    民    國    99    年    6     月    8     日

司法院資訊處製作；財團法人民間司法改革基金會備份。
